高雄高等行政法院簡易判決 　　　　　　　　　　　　 九十年度簡字第三九七七號
　　原　　　告　甲○○
　　被　　　告　嘉義市稅捐稽徵處
　　代　表　人　乙○○　處長
　　訴訟代理人　丙○○
右當事人間因牌照稅事件，原告不服財政部中華民國九十年十月三十日台財訴第00
00000000號再訴願決定，提起行政訴訟，本院判決如左：
    主  文
原告之訴駁回。
訴訟費用由原告負擔。
    事實及理由
一、緣原告所有車牌號碼ＲＬ－九００七號自用小客車，未完納民國（下同）八十五
    年、八十六年之使用牌照稅新台幣（下同）各七、一二０元，於八十六年九月一
    日八時三十五分駕駛該車，行經台南縣東原道路林安段處，因未帶行照經台南縣
    警察局白河分局員警逕行舉發，並檢送違反道路交通管理事件通知單，移由被告
    審理違章成立，除補繳八十五年、八十六年使用牌照稅各七、一二０元外，復因
    本稅已逾滯納期滿四個月，遂依使用牌照稅法第二十八條規定就八十六年使用牌
    照稅七、一二０裁處一倍罰鍰七、一００元（計至百元止，八十五年使用牌照稅
    裁罰部分經再訴願決定撤銷，由原處分機關另為處分）。嗣原告於八十七年四月
    二十八日始向台灣銀行嘉義分行繳納本稅，公庫收款人員除依法徵收八十五年、
    八十六年使用牌照稅各七、一二０元外，並分別加徵滯納金各一、０六八元。原
    告不服，遂提起本件行政訴訟主張：被告於八十五、八十六年使用牌照稅開徵前
    ，其繳款通知書尚未依據稅捐稽徵法第十六條規定「填發」，及合法送達，尚欠
    缺違反行政義務應受處罰之要件，應無按使用牌照稅法第二十五條規定加徵滯納
    金，或同法第二十八條規定裁處罰鍰之依據。且稅捐稽徵法為特別法，優於使用
    牌照稅法，應優先適用，是以稅捐稽徵法第二十條既已明定逾滯納期繳納稅捐者
    ，應加徵滯納金予以處罰為必要，本於「一事不二罰」原則，交通工具所有人或
    使用人未完納使用牌照稅之單一行為違反作為行政義務之秩序被查獲者，僅能依
    符合稅捐稽徵法第二十條規定之使用牌照稅法第二十五條規定辦理加徵滯納金為
    適法，自不得再以使用牌照稅法第二十八條第一項規定併予處罰，為此提起本件
    訴訟等語。被告則以：行為時使用牌照稅法第十條規定，使用牌照稅之開徵，係
    採公告方式，交通工具所有人或使用人，應於規定期間內，向主管稽徵機關申請
    辦理換照，並繳納應納稅款。惟為便利納稅人納稅換照，仍填送繳款書以利納稅
    人繳納，是不生影響納稅義務人依稅捐稽徵法第三十五條規定申請復查之權利，
    自屬明確。本件原告於八十七年四月二十八日始向台灣銀行嘉義分行繳納八十五
    、八十六年使用牌照稅各七、一二０元，則顯已逾滯納期滿，從而公庫收款人員
    爰依稅捐稽徵法第二十條規定，按其滯納數額各加徵百分之十五滯納金一、０六
    八元，於法難謂有違；另被告就原告未依規定完納八十六年使用牌照稅七、一二
    ０元，違反作為義務，復行駛公路之違章行為，本諸「從新從輕」原則裁處一倍
    罰鍰計七、一００元，認事用法，誠屬允當；復就本件加徵滯納金及裁處罰鍰觀
    之，一為逾期繳納稅捐，按滯納數額加徵者，係為謀求與在期限內報繳稅款者之
    間的負擔公平，以督促其在期限內繳稅為目的；一為逾期未完稅，於滯納期滿後
    復行駛公路被查獲，處以應納稅額倍數者，係對於違反稅法上義務者予以制裁，
    其目的為行政秩序之維持，兩者處罰之性質與種類殊有不同，非採用不同之處罰
    方法或手段，不足以達行政目的，自無一案二罰雙重處分之虞。又本件關於八十
    五年依行為時使用牌照稅法第二十八規定裁處罰鍰部分，既經財政部九十年十月
    三十日台財訴字第０八九００一四九三六號再訴願決定，將訴願決定及原處分均
    撤銷，由被告另為處分（被告業已作出重行查核決定，原告亦依法提起訴願中）
    ，自不許原告就不復存在之行政處分，提起行政訴訟，請予以程序不合法加以駁
    回。其餘原告之訴應認為無理由，應以駁回等語，資為抗辯。
二、按解釋意思表示，應探求當事人之真意，不得拘泥於所用辭句，民法第九十八條
    定有明文。本件再訴願決定即已將訴願決定及原處分關於八十五年違反使用牌照
    稅法罰鍰部分均撤銷，由原處分機關另為處分，此部分已達原告提起再訴願之目
    的，應不在原告起訴對之不服範圍之內，則本件審理範圍僅限於八十五年滯納金
    、八十六年罰鍰及滯納金部分，合先敘明。
三、又按「納稅義務人違反本法或稅法之規定，適用裁處時之法律。但裁處前之法律
    有利於納稅義務人者，適用最有利於納稅義務人之法律。」為八十五年七月三十
    日增訂公布之稅捐稽徵法第四十八條之三所明定。次按「使用公共水陸道路之交
    通工具，無論公用、私用或軍用，除依照其他有關法律，領用證照，並繳納規費
    外，交通工具所有人或使用人，應向所在地主管稽徵機關請領使用牌照，繳納使
    用牌照稅。」「使用牌照之換領及徵稅期間為一個月，主管稽徵機關於開徵使用
    牌照稅時，應先將各類交通工具應納之稅額及徵稅起訖日期分別公告之。交通工
    具所有人或使用人，應於前項規定期間內，向主管稽徵機關申請辦理換照，並繳
    納應納稅款。」「交通工具所有人或使用人逾規定徵稅期間繳納者，每逾二日按
    其滯納數額加徵百分之一滯納金，至逾三十日為止。」「逾期未完稅之交通工具
    ，在滯納期滿後使用公共水陸道路經查獲者，除責令補稅外，處以應納稅額一至
    二倍之罰鍰。」分別為行為時使用牌照稅法第三條第一項、第十條、第二十五條
    及八十七年十一月十一日修正公布之使用牌照稅法第二十八條第一項所明定。又
    「使用牌照稅之開徵係採公告方式辦理，納稅義務人未如期繳納，不得以使用牌
    照稅繳款書未送為免責理由，故其違規行駛公路被查獲，仍應依使用牌照稅法第
    二十八條規定處罰。」亦經財政部八十二年三月二十三日台財稅第八二０七三七
    三六九號函釋在案，核與行為時使用牌照稅法第十條規定之精神相符，爰予援用
    。
四、經查：本件原告所有車牌號碼ＲＬ─九００七號自用小客車，未完納八十五年、
    八十六年使用牌照稅各七、一二０元，於八十六年九月一日八時三十五分行駛於
    台南縣東原道路林安段處，因未帶行照經台南縣警察局白河分局舉發，乃製發「
    違反道路交通管理事件通知單」予以舉發，並移由嘉義區監理所轉由被告審查違
    章成立，此有原告簽名之「嘉義縣警察局舉發違反道路交通管理事件通知單」影
    本附於原處分卷可稽，原告違章之事實，堪稱明確。原告主張：被告應依底冊資
    料按稅捐稽徵法第十六條規定填發繳款通知書，並依同法第十八條第四項規定合
    法送達，未經合法送達，應不得加徵滯納金或裁處罰鍰云云。按稅捐稽徵法第十
    六條、第十八條第四項固分別規定：「繳納通知文書，應載明繳納義務人之姓名
    或名稱、地址、稅別、稅額、稅率、繳納期限等項，由稅捐稽徵機關填發。」「
    繳納稅捐之文書，稅捐稽徵機關，應於該文書所載開始繳納稅捐日期前送達。」
    惟上開法條所稱「繳納稅捐之文書」，係指依法應送達之繳納稅捐之文書者方屬
    之。而使用牌照稅之開徵，依行為時使用牌照稅法第十條規定：「使用牌照之換
    領及徵稅期間為一個月，主管稽徵機關於開徵使用牌照稅時，應先將各類交通工
    具應納之稅額及徵稅起訖日期分別公告之。交通工具所有人或使用人，應於前項
    規定期間內，向主管稽徵機關申請辦理換照，並繳納應納稅款。」準此，有關使
    用牌照稅之課徵，係採公告方式為之，並非以繳款書之送達為開徵之要件，是交
    通工具所有人或使用人，應於規定期限內，向主管稽徵機關申請辦理換照並繳納
    稅款。至稅捐稽徵機關為便利納稅人納稅換照，雖仍填送繳款書而為送達，以利
    納稅人繳納，惟該繳款書縱有未能送達之情形，亦不影響其已公告開徵之效力，
    故納稅人逾期未完稅者，殊不問其是否曾收受稅捐稽徵機關寄發之繳款書，仍應
    依同法第二十八條規定處罰，亦經財政部八十二年三月二十三日台財稅第八二０
    七三七三六九號函釋在案。申言之，行為時使用牌照稅法第十條規定乃係對於使
    用牌照稅徵稅期間及開徵方式而為特別規定，其與稅捐稽徵法第十八條第四項規
    定對照以觀，係立於特別規定之地位，自應優先適用，殆無疑問。
五、次查：本件八十五年、八十六年使用牌照稅，業經被告於八十五年三月五日以八
    五嘉市稅消字第八五四０三二七七號及八十六年三月七日以八六嘉市稅消字第八
    六四０四四二七號公告開徵在案，開徵期間分別為八十五年四月一日起至同年月
    三十日止及八十六年四月一日起至同年月三十日止，此有被告刊登於台灣公論報
    及台灣日報之廣告證明單附於原處分卷可佐。而原告持有並使用系爭車輛，自應
    知其有應納使用牌照稅之義務，其逾期未繳納，縱非故意，亦難辭疏失之責，則
    參諸司法院釋字第二七五號解釋意旨，即應依法受罰。是被告除向原告追繳所欠
    之兩期本稅各七、一二０元外，原告逾滯納期滿四個月後，始於八十七年四月二
    十八日向台灣銀行嘉義分行繳納，則應依使用牌照稅法第二十五條之規定加徵百
    分之十五之滯納金各一、０六八元；及依八十七年十一月十一日修正公布之使用
    牌照稅法第二十八條第一項規定，按應納稅額一倍裁處八十六年使用牌照稅七、
    一００元罰鍰，即難謂於法有違。原告主張其並未收到繳款通知書，被告之送達
    並不合法，自不應對伊加徵滯納金及裁處罰鍰云云，尚非可採。
六、再者，被告對原告逾期未完納使用牌照稅之行為，乃分別予以加徵滯納金及裁處
    罰鍰。原告訴稱被告加徵滯納金、裁處罰鍰，有「一事二罰」雙重處分之嫌，依
    司法院釋字第五０三號解釋，自應擇一從重處罰云云。惟查：稅法中有關滯納金
    及罰鍰之規定，各有其立法上之考量，蓋前者係對於納稅義務人逾期繳納稅款所
    為之加徵，用以促使納稅義務人依限繳納稅款；後者係有漏稅之事實始予處罰，
    藉以遏阻納稅人心存僥倖而逃漏稅捐，二者之性質及構成要件各別，處罰之目的
    亦互不相同，故原告上開之行為分別違反行為時使用牌照稅法第二十五條及第二
    十八條第一項規定，被告對原告分別加徵滯納金及裁處罰鍰，其所欲達成之行政
    目的各異，縱依司法院釋字第五０三號之解釋意旨，亦不生重覆處罰之情形，自
    無違反「一事不二罰」可言。原告上開主張，亦不足採。
七、至原處分關於罰鍰部分，原依行為時使用牌照稅法第二十八條之規定處以四倍之
    罰鍰，本亦無不合。惟使用牌照稅法業於八十七年十一月十一日修正公布，其中
    第二十八條第一項修正為「逾期未完稅之交通工具，在滯納期滿後使用公共水路
    道路經查獲者，除責令補稅外，處以應納稅額一至二倍之罰鍰。．．．」，其處
    罰較行為時法為輕。按「納稅義務人違反本法或稅法之規定，適用裁處時之法律
    。但裁處前之法律有利於納稅義務人者，適用最有利於納稅義務人之法律。」稅
    捐稽徵法第四十八條之三定有明文。又上開法條所稱之「裁處時」，依修正理由
    說明，包括訴願、再訴願及行政訴訟之決定或判決時，是原告於收受被告之補稅
    及裁罰之處分後，既於法定期間內申請復查，其違章行為之處罰既未確定，被告
    復查決定依稅捐稽徵法第四十八條之三從新從輕原則，適用修正後之使用牌照稅
    法第二十八條第一項規定，就八十六年使用牌照稅額處一倍之罰鍰計七、一００
    元，洵無不合，併此敘明。
八、綜上所述，原告所有自用小客車其八十五年、八十六年度兩期之使用牌照稅未依
    規定於期限內繳納，原告復駕駛該車為警查獲，被告除向原告追繳兩期本稅共計
    一四、二四０元外，並加徵百分之十五之滯納金共計二、一三六元，及就八十六
    年違反使用牌照稅法部分，按應納稅額一倍裁處七、一００元罰鍰，揆諸上開說
    明，並無違誤。訴願、再訴願決定遞予維持，亦無不合。原告起訴猶執陳詞爭執
    ，請求撤銷被告關於罰鍰之處分，並請求退還加徵之滯納金，為無理由，應予駁
    回。並不經言詞辯論為之。
九、據上論結，本件原告之訴為無理由，依行政訴訟法第二百三十三條第一項、第二
    百三十六條、第一百九十五條第一項後段、第九十八條第三項前段，判決如主文
    。
中　　　華　　　民　　　國    九十一　　年　  　五　　　月　　　六　　　日
                              高雄高等行政法院第一庭
                                          法      官　李協明
右為正本係照原本作成。
如不服本判決，應於送達後二十日內，向本院提出上訴狀並表明上訴理由，如於本判
決宣示後送達前提起上訴者，應於判決送達後二十日內補提上訴理由書（須按他造當
事人人數附繕本）。
提起上訴應預繳送達用雙掛號郵票七份（每份三十四元）。
中　　　華　　　民　　　國    九十一　　年　  　五　　　月　　　六　　　日
                                          法院書記官  蔡玫芳
附註：
行政訴訟法第二百三十五條（第一項、第二項）：
對於適用簡易程序之裁判提起上訴或抗告，須經最高行政法院之許可。
前項許可，以訴訟事件所涉及之法律見解具有原則性者為限。
